臺灣新竹地方法院民事裁定  
109年度監宣字第335號
聲  請  人  伍芫漪  

特別代理人  周志一律師(法扶律師)
關  係  人  新竹縣政府
法定代理人  楊文科
關  係  人  新北市政府
法定代理人  侯友宜  
關  係  人  財團法人天主教華光社會福利基金會附設芥子社區
            生活支持服務中心

法定代理人  白正龍  
上列聲請人聲請監護宣告事件，本院裁定如下：
    主  文
一、宣告伍芫漪（民國00年0 月00日生，身分證統一編號：Z000
    000000號）為受監護宣告之人。
二、選定新北市政府為受監護宣告之人之監護人。
三、指定財團法人天主教華光社會福利基金會附設芥子社區生活
    支持服務中心為會同開具財產清冊之人。
四、程序費用由受監護宣告之人負擔。
    理  由
一、程序事項：
(一)按無訴訟能力人有為訴訟之必要，而無法定代理人或法定代
    理人不能行代理權者，其親屬或利害關係人，得聲請受訴法
    院之審判長，選任特別代理人，民事訴訟法第51條第2項定
    有明文。上述規定，於家事非訟事件準用之，此觀之家事事
    件法第97條、非訟事件法第11條規定即明。經查，聲請人因
    智能不足、生活無法完善自理且領有重度身心障礙證明，而
    足認其並無獨立以法律行為負義務之能力，應為無程序能力
    之人，又其現已成年，無法定代理人，本院爰於民國109年1
    1月26日選任周志一律師擔任聲請人之特別代理人，代理聲
    請人實施本件非訟行為。
(二)次按於聲請監護宣告事件及撤銷監護宣告事件，應受監護宣
    告之人及受監護宣告之人有程序能力。如其無意思能力者，
    法院應依職權為其選任程序監理人。但有事實足認無選任之
    必要者，不在此限，家事事件法第165條定有明文。查本件
    監護宣告事件並未有對於監護人之人選、如何照料受監護宣
    告之人，及受監護宣告之人財產使用等意見紛歧之情形，是
    本件尚無依職權為相對人選任程序監理人之必要，故未予選
    任。
二、聲請意旨略以：聲請人係重度身心障礙者，已不能為意思表
    示或受意思表示，或不能辨識意思表示之效果，而聲請人之
    父母已歿，其胞妹伍芫潔亦因智能障礙經本院108年度監宣
    字第172號宣示為受監護宣告人，除此之外聲請人已別無其
    他可供聯繫之親屬。爰依法聲請宣告聲請人為受監護宣告之
    人，並請選定關係人新竹縣政府為監護人，及指定關係人財
    團法人天主教華光社會福利基金會附設芥子社區生活支持服
    務中心（下稱芥子社區服務中心）為會同開具財產清冊之人
    ，且提出身心障礙證明、戶籍謄本、芥子社區服務中心申請
    者晤談紀錄表等件為證。
三、按對於因精神障礙或其他心智缺陷，致不能為意思表示或受
    意思表示，或不能辨識其意思表示之效果者，法院得因本人
    、配偶、四親等內之親屬、最近一年有同居事實之其他親屬
    、檢察官、主管機關或社會福利機構之聲請，為監護之宣告
    ，民法第14條第1 項定有明文。又法院應於鑑定人前，就應
    受監護宣告之人之精神或心智狀況，訊問鑑定人及應受監護
    宣告之人，始得為監護之宣告。但有事實足認無訊問之必要
    者，不在此限。鑑定應有精神科專科醫師或具精神科經驗之
    醫師參與並出具書面報告，家事事件法第167 條第1 項、第
    2 項分別定有明文。查本件業經聲請人陳明其殘障等級為「
    重度」，並提出中華民國身心障礙證明影本為證，本院認囑
    託鑑定人對聲請人進行精神或心智狀況之鑑定即為已足，尚
    無由本院訊問聲請人之必要。而聲請人經鑑定人鑑定結果，
    認聲請人為重度智能障礙，受到智能障礙之影響，對於一般
    生活事物之處理明顯困難及限制，無判斷及決策能力，語言
    及認知功能有嚴重發展障礙，聲請人目前因智能障礙，致不
    能辨識其意思表示之效果，建議為監護之宣告等情，有林正
    修診所110年3月15日家鑑110018號函暨精神鑑定報告書在卷
    可考，堪認聲請人因重度智能障礙，致不能為意思表示、受
    意思表示，或不能辨識其意思表示之效果至明。從而，聲請
    人聲請宣告其為受監護宣告之人，核無不合，應予准許。　
    　
四、再按受監護宣告之人應置監護人；法院為監護之宣告時，應
    依職權就配偶、四親等內之親屬、最近一年有同居事實之其
    他親屬、主管機關、社會福利機構或其他適當之人選定一人
    或數人為監護人，並同時指定會同開具財產清冊之人，民法
    第1110條、第1111條第1項定有明文。查聲請人戶籍地在新
    北市，自77年起居住在芥子社區服務中心，父母均已亡故，
    妹妹亦經本院宣示為受監護宣告之人等情，有聲請狀、戶籍
    謄本、本院108年度監宣字第172號宣示筆錄影本等件可稽，
    而新北市政府乃身心障礙者權益保障之主管機關，可以給予
    聲請人適當之保護及教養，應可考量聲請人之身心狀態與生
    活狀況，以執行有關聲請人生活、護養療治及財產管理等職
    務，且經聲請人之特別代理人、新竹縣政府社工及芥子社區
    服務中心社工於本院開庭時均表示同意由新北市政府擔任聲
    請人之監護人，故選定新北市政府為聲請人之監護人，應最
    符合聲請人之最佳利益。又現負責照顧聲請人之機構芥子社
    區服務中心，對聲請人財產現況較為瞭解，擔任會同開具財
    產清冊之人，對聲請人權益之維護，應無不當。本院爰依前
    揭法律規定，選定新北市政府為聲請人之監護人，併指定芥
    子社區服務中心為會同開具財產清冊之人。又依民法第1113
    條準用同法第1099條、第1099條之1之規定，於監護開始時
    ，監護人對於受監護宣告人之財產，應會同開具財產清冊之
    人於2個月內開具財產清冊，並陳報法院，於開具完成並陳
    報法院前，監護人對於受監護宣告人之財產，僅得為管理上
    必要之行為，附此敘明。
五、依家事事件法第164 條第2 項，裁定如主文。 　　
中　　華　　民　　國　　110 　年　　 4 　月　　12 　　日
               　 家事法庭  法　官　林宗穎  
正本係照原本作成。
如對本裁定抗告，須於裁定送達後10日之不變期間內，向本院提
出抗告狀（需附繕本），並繳納抗告費新臺幣1,000元。
中　　華　　民　　國　　110 　年　　 4 　月　　12 　　日
                            書記官　吳美雲